【裁判字號】    98,交抗,1104
【裁判日期】    981030
【裁判案由】    聲明異議
【裁判全文】
臺灣高等法院臺中分院刑事裁定        98年度交抗字第1104號
抗  告  人
即受處分人  甲○○
上列抗告人因違反道路交通管理處罰條例聲明異議案件，不服臺
灣臺中地方法院中華民國98年9月30日所為裁定（98年度交聲字
第3691、3692、3693、3694號）提起抗告，本院裁定如下：
    主  文
抗告駁回。
    理  由
一、原處分意旨略以：異議人即受處分人(下稱受處分人）甲○
    ○所有之車牌號碼ZTK-707號輕機車，分別於：(一)民國95
    年2月24日19時10分許，在臺中市○○路，因「機器腳踏
    車駕駛人未依規定戴安全帽；駕車行經有燈光號誌管制之
    交叉路口闖紅燈；違反處罰條例之行為，拒絕停車接受稽
    查而逃逸」之違規，為臺中市警察局第六分局警備隊依法舉
    發，違規單通知聯由警方以寄存送達方式完成送達，原處分
    機關乃於95年7月28日分別以裁監稽違字第裁61-GC0000000
    號、61-GC000000 0號、61-GC0000000號裁決書，分別依違
    反道路交通管理處罰條例第31條第6項、第53條第1項規定、
    第60條第1項規定，分別處罰鍰新臺幣（下同）500元、4500
    元、6000元。(二)95年2月24日19時13分許，在臺中市○○
    路，因「駕車行經有燈光號誌管制之交叉路口闖紅燈」之違
    規，為臺中市警察局第六分局警備隊依法舉發，違規單通知
    聯由警方以寄存送達方式完成送達，原處分機關乃於95年7
    月28日以中監違字第裁61- GC0000000號裁決書，依道路交
    通管理處罰條例第53條第1項規定，裁處受處分人罰鍰4500
    元云云。
二、聲明異議意旨略以：那天機車車主並無騎機車，之後就收到
    紅單，紅單無附相片及攝影，非車主本人使用機車，所以並
    無理會紅單，請查明云云。
三、原裁定意旨略以：本件原處分機關所為之裁監稽違字第裁61
    -GC00 00000號、61-GC0000000號、61-GC0000000號、61-GC
    0000000號裁決書，均於95年7月31日，送達於受處分人之戶
    籍地址「臺中市○○區○○路2段228巷1號」，且均因未獲
    會晤本人，而由受處分人之兄鄭文凱代為收受，此有交通部
    公路總局臺中區監理所臺中市監理站送達證書4紙及受處分
    人全戶戶籍資料查詢結果1紙在卷可憑，揆諸上開說明，該4
    件裁決書已於上開期日合法送達予受處分人，而生法律上送
    達之效力。然受處分人於收受上開4件裁決書後，遲至98年9
    月21日始具狀提出於原處分機關聲明異議，有其所提出之聲
    明異議狀上之「公路總局臺中區監理所臺中市監理站收文章
    」上戳記之日期可證，顯已逾法定之異議期間，是本件受處
    分人既逾期聲明異議，其對上開4件裁決書之聲明異議，即
    不合法律上之程式，且無從補正，於法自有未合，應予駁回
    云云。
四、抗告意旨略以：本件上開數違規案件通知書之收受人鄭文凱
    雖與抗告人甲○○同設籍於台中市○○路○段228巷1號，然
    收受人鄭文凱就職於漢翔工業公司，長期居住於國營事業宿
    舍，而抗告人甲○○就職於台中市政府所屬之台中市果菜公
    司，長期居住於該公司眷舍，收受人鄭文凱與抗告人甲○○
    無事實同居之事證，是抗告人甲○○之違規通知書、裁罰單
    由鄭文凱收受，實不符行政程序法所定之送達要件云云。
五、按受處分人，不服道路交通管理處罰條例第8條主管機關所為
    之處罰，得於接到裁決書之翌日起20日內，向管轄地方法院
    聲明異議；又交通法庭認聲明異議不合法律上之程式或其異
    議權已經喪失者，應以裁定駁回之，但其不合法律上之程式
    可補正者，應先定期命為補正，逾期不補正者，即予駁回，
    道路交通管理處罰條例第87條第1項、道路交通案件處理辦
    法第18條分別定有明文。次按處理違反道路交通管理事件，
    有關文書送達之程序，依行政程序法之規定，亦為違反道路
    交通管理事件統一裁罰基準及處理細則第5條所明定。而行
    政程序法中對於文書送達，於應受送達人之住居所、事務所
    或營業所為之。但在行政機關辦公處所或他處會晤應受送達
    人時，得於會晤處所為之；於應送達處所不獲會晤應受送達
    人時，得將文書付與有辨別事理能力之同居人、受僱人或應
    送達處所之接收郵件人員，行政程序法第72條第1項、第73
    條第1項分別定有明文。查本件原處分機關之上開裁決書係
    於95年7月31日送達抗告人即受處分人（下稱受處分人）甲
    ○○之戶籍地（臺中市○○區○○路2段228巷1號），並經
    受處分人之同居人即其胞兄鄭文凱蓋章收受，有個人基本資
    料查詢一份、交通部公路總局臺中區監理所臺中市監理站裁
    監稽違字第裁61-GC000 0000號、61-GC0000000號、61-GC00
    00000號、61-GC0000000號裁決書，暨送達證書等影本各1份
    附卷可稽，是上開裁決書於95年7月月31日已生合法送達之
    效力，而受處分人居住在台中市，並無在途期間，詎竟遲至
    98年9月21日始具狀聲明異議，顯已逾法定之聲明異議期間
    ，是其聲明異議並不合法。原審以受處分人之聲明異議顯已
    逾法定期間為由而予以裁定駁回，經核於法並無違誤。至受
    處分人雖辯稱本件上開裁決書收受人即受處分人之胞兄鄭文
    凱非其同居人，未生合法送達之效力云云。惟查，受處分人
    與其胞兄鄭文凱均同設籍於台中市○○區○○路2段228巷1
    號，此不僅為受處分人所是認；且查受處分人之胞兄鄭文凱
    若非居住於上開戶籍地，何以得於該址收受前揭裁決書？益
    見收受人鄭文凱應為受處分人之同居人無疑，從而原處分機
    關將上開裁決書送達於受處分人之上開戶籍地，並經受處分
    人之胞兄鄭文凱蓋章收受，應已生合法送達之效力，受處分
    人上開所辯，難認有理。是其抗告並無理由，應予駁回。
六、據上論結，應依道路交通案件處理辦法第26條、刑事訴訟法
    第412條，裁定如主文。
中    華    民    國    98    年    10    月    30    日
            刑事第八庭  審判長法  官  羅  得  村
                              法  官  簡  源  希
                              法  官  劉  榮  服
以上正本證明與原本無異。
不得再抗告。
                              書記官  江  玉  萍
中    華    民    國    98    年    10    月    30    日


司法院資訊處製作；財團法人民間司法改革基金會備份。
